臺灣基隆地方法院交通事件裁定　　　 96年度交聲字第378 號
移送機關即
原處分機關　交通部公路總局台北區監理所基隆監理站
異　議　人
即受處分人　甲○○
上列異議人因違反道路交通管理處罰條例案件，對於交通部公路
總局臺北區監理所基隆監理站於中華民國96年8 月7 日所為之裁
決（原處分案號：基監字第裁42-AEW032403號），聲明異議，本
院裁定如下：
    主  文
異議駁回。
    理  由
一、原處分機關裁決意旨略以：異議人即受處分人（下稱異議人
    ）甲○○於民國96年7 月1 日上午11時55分許，將其所有之
    車牌號碼4179-EW 號自用小客車（下稱系爭車輛）停放在臺
    北市○○街53號路旁之身心障礙者專用停車位，因未依規定
    將專用停車位識別證置於汽車擋風玻璃明顯處，經台北市政
    府警察局交通警察大隊第二分隊員警依法舉發。然異議人於
    應到案日期內提出申訴，經原處分機關函請原舉發單位調查
    結果，仍認異議人有「於身心障礙專用停車位違規停車」之
    違規之行為，原處分機關乃於96年8 月7 日依道路交通管理
    處罰條例（下稱同條例）第56條第1 項第10款之規定，裁處
    異議人罰鍰新臺幣（下同）1,200 元，於法並無不合等語。
二、聲明異議意旨略以：伊固有於舉發通知單上所載時間、地點
    將系爭車輛停放於身心障礙者專用停車位，可能係是一時疏
    忽未將識別證置於汽車擋風玻璃前緣處，而事後已提示身心
    障礙專用停車識別證，監理單位應予銷單，為此聲明異議，
    請求撤銷原處分等語。
三、按汽車駕駛人停車時，於身心障礙專用停車位違規停車者，
    處（新臺幣）600 元以上1,200 元以下罰鍰，如汽車駕駛人
    不予移置或不在車內時，得由交通勤務警察為之，並應以最
    高額處罰之，此有道路交通管理處罰條例第56條第1 項第1
    款、第3 項、第4 項前段定有明文；次按身心障礙者本人或
    同一戶籍之家屬一人得申請身心障礙者專用停車位識別證明
    ；申請專用停車位識別證者，應具有汽車或機車之駕駛執照
    及行車執照；其申請機車專用停車位識別證者，以經監理單
    位檢驗合格之特製車者為限；使用身心障礙者專用停車位者
    ，除掛有專用牌照之車輛外，應將專用停車位識別證置於汽
    車擋風玻璃明顯處或黏貼於機車車首，以供查核檢驗；違規
    佔用路邊停車場專用停車位者，由交通勤務警察、法令執行
    交通稽查任務人員或交通助理人員依道路交通管理處罰條例
    第56條規定辦理，此有內政部及交通部依身心障礙者保護法
    第48條第2 項規定、授權，由二部會會銜訂定發布之「身心
    障礙者專用停車位設置管理辦法」第9 條第1 項、第14條第
    1 項分別著有規定，而上開身心障礙者專用停車位設置管理
    辦法，既係依身心障礙者保護法第48條第2 項規定，經立法
    機關授權由中央主管機關（即內政部）會同交通、營建等相
    關單位訂定之行政命令，當具有法之拘束力。
四、經查：
　(一)異議人即受處分人甲○○所有之車牌號碼4179-EW 號自用小
    客車（即系爭車輛）確實領有使用身心障礙專用停車位之資
    格，而於96年7 月1 日上午11時55分許，將系爭車輛停放在
    臺北市○○街53號旁，樹立有殘障專用停車位標誌、地上標
    繪藍色格位之身心障礙者專用停車位內之事實，為異議人所
    不爭執，並有異議人所提出之身心障礙者專用停車位識別證
    影本以及本案舉發照片、台北市政府警察局交通警察大隊96
    年7 月20日北市警交大執字第08522458900 號書函影本各一
    份在卷可稽，此部分事實應堪認定。
　(二)至異議人辯稱其係因一時疏忽未將專用停車證置於汽車擋風
    玻璃前緣處，但事後伊已提出，監理單位應予銷單云云。然
    按身心障礙者專用停車位設置管理辦法之立法目的，在於維
    護身心障礙者之合法權益及生活，保障其公平參與社會生活
    之機會，結合政府及民間資源，規劃並推行各項扶助及福利
    措施，立法機關乃於身心障礙者保護法第48條第2 項授權主
    管機關制定身心障礙者專用停車位設置管理辦法，以為有關
    行政機關依法行政之依據。又身心障礙者專用停車位設置管
    理辦法第9 條、第14條規定應將專用停車位識別證置於汽車
    擋風玻璃明顯處之立法意旨，在藉由專用停車位識別證之正
    確置放，以使查核者得迅及、正確檢驗佔用者之身分，而確
    保殘障停車位能依規劃目的運用，如同道路交通管理處罰條
    例第14條第2 款規定行車執照應隨車攜帶，具有同樣的管制
    目的，亦為主管機關必要之管理措施，此等規定，自應一體
    適用於所有汽車駕駛人，縱身心障礙者本人亦應受規範。次
    查，道路交通管理處罰條例第56條第1 項第10款之規定係：
   「於身心障礙專用停車位違規停車。」，並非「未領有身心
    障礙停車證者將汽車停放在身心障礙停車位」，是以如汽車
    駕駛人除所駕駛者係掛有專用牌照之車輛外，縱領有專用停
    車位識別證，但未依身心障礙者專用停車位設置管理辦法將
    識別證放置於車內擋風玻璃明顯處，仍屬違反該辦法第9 條
    之「規範義務」，而構成於身心障礙專用停車位「違規停車
    」。而觀諸採證照片，車號4179-EW 號自用小客車係停放在
    地面上標繪有殘障圖案及藍色格位，且前方設有殘障者停車
    標誌處，停放時未依規定將專用停車識別證置於汽車擋風玻
    璃明顯處，顯然有違前開身心障礙者專用停車用設置管理辦
    法第9 條第1 項之規定，使道路主管機關無從查驗確認為身
    心障礙者之停車，有違規事實甚明。準此，本件舉發員警因
    未見系爭車輛之前擋風玻璃明顯處有放置專用停車位識別證
    而認異議人違規在身心障礙專用停車位停車，並加以開單舉
    發，於法自無不合。
五、綜上所述，異議人否認前開違規行為所為之辯解，尚無足採
    ，堪認異議人確有於前揭時、地，於身心障礙專用停車位違
    規停車之事實無訛。從而，原處分機關對異議人之前揭違規
    行為，依違反道路交通管理處罰條例第56條第1 項第10款及
    同條第4 項之規定，裁處異議人最高額罰鍰1,200 元，核無
    違誤。本件異議猶執前詞指摘原處分不當，為無理由，應予
    駁回。
六、據上論斷，應依道路交通管理處罰條例第87條第2 項，道路
    交通案件處理辦法第19條，裁定如主文。
中　　華　　民　　國　　96　　年　　9　　月　　29 　　日
                  交通法庭法　官　何怡穎
以上正本證明與原本無異。
對於本件裁定如有不服，應於收受送達後5 日內，向本院提出抗
告書狀，敘述抗告之理由，抗告於臺灣高等法院。
中　　華　　民　　國　　96　　年　　9　　月　　29 　　日
 　　                     書記官　鄭梅君
